臺灣臺中地方法院刑事判決　　　　　　　95年度易字第3083號
公　訴　人　臺灣臺中地方法院檢察署檢察官
被　　　告　甲○○
　　　　　　　　　　（現因另案於臺灣臺中監獄執行中）
　　　　　　乙○○
　　　　　　　　　　（現因另案於臺灣臺中監獄臺中分監執行
　　　　　　　　　　　中）
上列被告等因傷害案件，經檢察官提起公訴（九十五年度偵字第
一五三九八號），本院判決如下：
    主    文
甲○○共同傷害人之身體，累犯，處拘役拾日，如易科罰金，
以銀元佰元即新臺幣玖佰元折算壹日。
乙○○共同傷害人之身體，累犯，處拘役肆拾日，如易科罰金，
以銀元佰元即新臺幣玖佰元折算壹日。
    犯罪事實
一、甲○○前因竊盜案件，經本院以九十三年度易字第一二八七
    號判決處以有期徒刑八月確定，入監服刑後，於民國九十四
    年七月十日縮刑期滿執行完畢；乙○○前因竊盜案件，經本
    院以九十年度易緝字第二五九號判決處以有期徒刑一年六月
    ，上訴後由臺灣高等法院臺中分院以九十一年度上易字第六
    四號駁回上訴確定，又因違反毒品危害防制條例案件，經本
    院以九十年度易緝字第二六○號判決處以有期徒刑六月，如
    易科罰金，以銀元三百元折算一日確定，兩案復經臺灣高等
    法院臺中分院以九十一年度聲字第三六一號裁定合併定應執
    行有期徒刑一年十月確定，其再因違反毒品危害防制條例案
    件，經本院以九十一年度易字第一八三三號判決處以有期徒
    刑八月確定，並接續前開案件執行，於九十四年二月八日縮
    刑期滿執行完畢。詎渠等二人猶不知悔改，於九十四年十月
    二十四日凌晨一時許，在臺中縣烏日鄉○○村○○路山頂巷
    五三號住處前，因不滿丙○○阻止其男友丁○○找渠等二人
    施用毒品而在屋外大小聲，竟共同基於傷害人身體之犯意聯
    絡，由甲○○徒手毆打丙○○臉部一巴掌，乙○○則徒手毆
    打丙○○之手臂，並以腳踹踢丙○○，使丙○○倒地，致丙○○受有雙上肢多處瘀挫傷、左大腿及雙膝多處瘀挫傷及下
    背痛等傷害。
二、案經丙○○訴由臺中縣警察局烏日分局報請臺灣臺中地方法
    院檢察署檢察官偵查起訴。
    理    由
一、按被告以外之人於審判外之言詞或書面陳述，除法律有規者
    外，不得作為證據；又被告以外之人於審判外之陳述，雖不
    符前四條之規定，而經當事人於審判程序同意作為證據，法
    院審酌該言詞陳述或書面陳述作成時之情況，認為適當者，
    亦得為證據，刑事訴訟法第一百五十九條第一項及第一百五
    十九條之五第一項分別定有明文。查被告二人於本院審理時
    同意將告訴人丙○○之警詢筆錄做為證據（參見本院卷第六
    二頁），且本院審酌該警詢筆錄作成時之情況，亦認為適當
    ，則依刑事訴訟法第一百五十九條之五第一項之規定，為傳
    聞法則之例外，有證據能力，本院自得引為判決參考之依據
    ，合先敘明。
二、訊據被告甲○○固坦承有徒手毆打丙○○臉部一巴掌，被告
    乙○○固坦承有徒手毆打告訴人之手臂（參見本院卷第六五
    頁），惟被告二人矢口否認告訴人所受其餘傷勢為渠等二人
    所造成，均辯稱：告訴人身上的傷可能是證人丁○○先前毆
    打所致云云。然查，證人丁○○於本院審理時證稱：伊去找
    被告乙○○，伊有叫門，被告乙○○有出來，告訴人馬上警
    告被告乙○○不可以幫伊買毒品，不然要報警抓他，結果被
    告乙○○與告訴人吵起來，被告乙○○就生氣走向前用右手
    朝告訴人左手臂揮拳，被告甲○○當時在屋內，告訴人就大
    叫救命，結果被告甲○○就從屋內出來二話不說就朝告訴人
    臉頰打下去，打了一巴掌等語（參見本院卷第五八頁），核
    與告訴人於警詢中指述：被告二人用拳頭毆打伊臉，並用腳
    踹伊身體等語（參見警卷第一二頁）大致相符，且證人丁○○於本院審理時證稱：案發當日去找被告二人之前，伊沒有
    毆打告訴人，告訴人並沒有受傷等語（參見本院卷第五九、
    六○頁），又觀諸告訴人提出之中國醫藥大學附設醫院診斷
    證明書上記載告訴人所受之傷勢，其中雙上肢多處瘀挫傷與
    被告乙○○於本院審理時自承徒手毆打告訴人手臂乙節相符
    ，而左大腿及雙膝多處瘀挫傷及下背痛，明顯係遭踹踢跌倒
    所造成，是告訴人於警詢中指述及證人丁○○於本院審理時
    證詞與診斷證明書上記載之傷勢相符，足見被告二人確因告
    訴人在渠等住處前大小聲，心生不滿而共同毆打告訴人，致
    告訴人受有診斷證明書所載之傷勢至明。從而，本案至此事
    證已臻明確，已無再行傳訊告訴人之必要，被告二人犯行堪
    以認定，應依法論科。
三、核被告二人所為，均係犯刑法第二百七十七條第一項之傷害
    罪。被告二人有犯意聯絡與行為分擔，為共同正犯（被告二
    人行為後，刑法第二十八條業於九十四年二月二日修正公布
    ，並於九十五年七月一日施行，修正前刑法第二十八條規定
    ：「二人以上共同實施犯罪之行為者，皆為正犯。」修正後
    刑法第二十八條規定：「二人以上共同實行犯罪之行為者，
    皆為正犯。」揆諸本條之修正理由係為排除陰謀共同正犯、
    預備共同正犯為共同正犯之類型，係法理明文化，而被告二
    人既屬實際實行犯罪行為之正犯，故被告二人不論依修正前
    後之刑法第二十八條，均為共同正犯，故對被告二人而言並
    無有利或不利之情形，自不生新舊法比較之問題，應逕依裁
    判時法即修正後刑法第二十八條規定論擬）。被告甲○○前
    因竊盜案件，經本院以九十三年度易字第一二八七號判決處
    以有期徒刑八月確定，入監服刑後，於九十四年七月十月縮
    刑期滿執行完畢；被告乙○○前因竊盜案件，經本院以九十
    年度易緝字第二五九號判決處以有期徒刑一年六月，上訴後
    由臺灣高等法院臺中分院以九十一年度上易字第六四號駁回
    上訴確定，又因違反毒品危害防制條例案件，經本院以九十
    年度易緝字第二六○號判決處以有期徒刑六月，如易科罰金
    ，以銀元三百元折算一日確定，兩案復經臺灣高等法院臺中
    分院以九十一年度聲字第三六一號裁定合併定應執行有期徒
    刑一年十月確定，其再因違反毒品危害防制條例案件，經本
    院以九十一年度易字第一八三三號判決處以有期徒刑八月確
    定，並接續前開案件執行，於九十四年二月八日縮刑期滿執
    行完畢，有臺灣高等法院被告前案紀錄表及臺灣臺中地方法
    院檢察署刑案資料查註紀錄表在卷可憑，而被告二人行為後
    ，刑法第四十七條業於九十四年二月二日修正公布，並於九
    十五年七月一日施行，修正前刑法第四十七條規定：「受有
    期徒刑之執行完畢，或受無期徒刑或有期徒刑一部之執行而
    赦免後，五年以內再犯有期徒刑以上之罪者，為累犯，加重
    本刑至二分之一。」修正後刑法第四十七條第一項規定：「
    受徒刑之執行完畢，或一部之執行而赦免後，五年以內故意
    再犯有期徒刑以上之罪者，為累犯，加重本刑至二分之一。
    」故被告二人前受有期徒刑執行完畢，五年內再犯本件有期
    徒刑以上之罪，不論依修正前之刑法第四十七條，或修正後
    之刑法第四十七條第一項之規定，均構成累犯，對被告二人
    而言並無有利或不利之情形，自不生新舊法比較之問題，應
    逕依行為時即修正前刑法第四十七條累犯之規定均加重其刑
    。爰審酌被告二人因細故毆打告訴人，且未能與告訴人達成
    和解，暨其智識、素行、犯罪目的、動機、手段、告訴人所
    受之傷勢尚輕，及犯後未能全部坦承犯行，態度欠佳等一切
    情況，各量處如主文所示之刑，並均諭知易科罰金之折算標
    準，以示懲儆。
四、九十五年七月一日修正公布施行之刑法第四十一條第一項前
    段規定：「犯最重本刑為五年以下有期徒刑以下之刑之罪，
    而受六個月以下有期徒刑或拘役之宣告者，得以新臺幣一千
    元、二千元或三千元折算一日，易科罰金。」，惟被告二人
    行為時之刑法第四十一條第一項前段規定：「犯最重本刑為
    五年以下有期徒刑以下之刑之罪，而受六個月以下有期徒刑
    或拘役之宣告，因身體、教育、職業、家庭之關係或其他正
    當事由，執行顯有困難者，得以一元以上三元以下折算一日
    ，易科罰金。」又依修正前罰金罰鍰提高標準條例第二條前
    段（現已刪除）規定，就其原定數額提高為一百倍折算一日
    ，則被告行為時之易科罰金折算標準，應以銀元三百元折算
    一日，經折算為新臺幣後，應以新臺幣九百元折算為一日。
    比較修正前後之易科罰金折算標準，修正後之刑法第四十一
    條第一項前段並未有利於被告二人，故應依修正後刑法第二
    條第一項前段規定，適用修正前刑法第四十一條第一項前段
    規定，定其折算標準。
五、刑法第二百七十七條第一項傷害罪規定其法定刑得科銀元一
    千以下罰金，然被告二人行為後，於九十五年六月十四日增
    訂刑法施行法第一條之一，並規定：「中華民國九十四年一
    月七日刑法修正施行後，刑法分則編所定罰金之貨幣單位為
    新臺幣。九十四年一月七日刑法修正時，刑法分則編未修正
    之條文定有罰金者，自九十四年一月七日刑法修正施行後，
    就其所定數額提高為三十倍。但七十二年六月二十六日至九
    十四年一月七日新增或修正之條文，就其所定數額提高為三
    倍。」（註：刑法修正公布日期應為九十四年二月二日，施
    行日期為九十五年七月一日，前揭條文日期似有錯誤，但不
    影響本案之判斷），且九十四年二月二日施行公布九十五年
    七月一日施行之刑法第三十三條第五款修正為：「主刑之種
    類如下：五、罰金：新臺幣一千元以上，以百元計算之」，
    是依修正後之法律，刑法二百七十七第一項傷害罪所得科處
    之罰金刑最高為新臺幣三萬元、最低為新臺幣一千元；而被
    告二人行為時適用之罰金罰鍰提高標準條例第一條前段規定
    ：「依法律應處罰金、罰鍰者，就其原定數額得提高為二倍
    至十倍。但法律已依一定比率規定罰金或罰鍰之數額或倍數
    者，依其規定。」、現行法規所定貨幣單位折算新臺幣條例
    第二條規定：「現行法規所定金額之貨幣單位為圓、銀元或
    元者，以新臺幣之三倍折算之。」，及修正前刑法第三十三
    條第五款規定: 「主刑之種類如下：五罰金：一元以上。」
    ，是依行為時之法律，刑法二百七十七條第一項傷害罪所得
    科處之罰金刑最高為新臺幣三萬元、最低為新臺幣三十元。
    因此，比較上述修正前、後之刑罰法律，修正後之法律並未
    有利於被告二人，自以被告行為時之舊法即依修正前刑法第
    三十三條第五款，並配合罰金罰鍰提高標準條例第一條前段
    為法條適用之依據。
據上論斷，應依刑事訴訟法第二百九十九條第一項前段，刑法第
二條第一項前段、第二十八條、第二百七十七條第一項、（修正
前）第四十七條、（修正前）刑法第四十一條第一項前段、（修
正前）第三十三條第五款，罰金罰鍰提高標準條例第一條前段、
（修正前）第二條，判決如主文。
中　　華　　民　　國　　96　　年　　1 　　月　　30　　日
                  刑事第十三庭  審判長法  官  李秋娟
                                      法　官  陳得利
                                      法　官  黃裕仁
上正本證明與原本無異。
如不服本判決，應於送達後十日內向本院提出上訴狀（須附繕本
），上訴於臺灣高等法院臺中分院。
                                　　　書記官  王嘉仁
中　　華　　民　　國　　96　　年　　1 　　月　　30　　日
附錄論罪科刑法條
刑法第二百七十七條第一項
傷害人之身體或健康者，處三年以下有期徒刑、拘役或一千元以
下罰金。
